【裁判字號】    98,交聲,2398
【裁判日期】    980831
【裁判案由】    違反道路交通管理處罰條例聲明異議
【裁判全文】
臺灣臺北地方法院交通事件裁定        98年度交聲字第2398號
異議人即
受處分人    甲○○
上列異議人即受處分人因違反道路交通管理處罰條例案件，對於
臺北市交通事件裁決所中華民國98年6月26日所為之處分（原處
分案號：北市裁罰字第裁22-A00XD1575號），聲明異議，本院裁
定如下：
    主  文
原處分撤銷。
    理  由
一、按行政罰法第26條規定：「一行為同時觸犯刑事法律及違反
    行政法上義務規定者，依刑事法律處罰之。但其行為應處以
    其他種類行政罰或得沒入之物而未經法院宣告沒收者，亦得
    裁處之。」、「前項行為如經不起訴處分或為無罪、免訴、
    不受理、不付審理之裁判確定者，得依違反行政法上義務規
    定裁處之」，此即所謂一事不二罰原則；因此一行為同時觸
    犯刑事法律及違反行政法上義務規定時，由於刑罰（包括自
    由刑、罰金刑）與行政罰（罰鍰）同屬對不法行為之制裁，
    而刑罰之懲罰作用較強，故依刑事法律處罰，即足資警惕時
    ，實無一事二罰再處行政罰之必要，且刑事法律處罰，由法
    院依法定程式為之，較符合正當法律秩序，應予優先適用，
    但罰鍰以外之沒入或其他種類行政罰（指裁罰性之不利處分
    ，包括剝奪或消滅資格、權利之吊銷證照處分），因兼具維
    護公共秩序之作用，為達行政目的，行政機關仍得併予裁處
    。是行政機關應待受處分之刑事案件經不起訴處分或為無罪
    、免訴、不受理、不付審理之裁判實質確定後，因行為人已
    最終確定免於受刑事處罰時，方得為與刑罰相類之罰鍰處分
    。次按「汽車駕駛人駕駛汽車肇事致人受傷或死亡者，應即
    採取救護措施及依規定處置，並通知警察機關處理，不得任
    意移動肇事汽車及現場痕跡證據，違反者處新臺幣（下同）
    3,000元以上9,000元以下罰鍰。但肇事致人受傷案件當事人
    均同意時，應將肇事汽車標繪後，移置不妨礙交通之處所」
    、「前項駕駛人肇事致人受傷而逃逸者，吊銷其駕駛執照；
    致人重傷或死亡而逃逸者，吊銷其駕駛執照，並不得再考領
    」、「汽車駕駛人，曾依本條例其他各條規定吊銷駕駛執照
    者，1年內不得考領駕駛執照」，道路交通管理處罰條例第
    62條第3項、第4項、第67條第3項分別定有明文。
二、原處分意旨略以：本件受處分人即異議人甲○○於民國98年
    2月2日凌晨4時22分許，駕駛其所有車牌號碼301-CF號營業
    一般小客車，在臺北市○○○路○段與松江路路口（西向東
    ），因未遵守道路交通號誌之指示闖紅燈，行經行人穿越道
    時碰撞陳素蓮致其受傷而逃逸，經臺北市政府警察局交通警
    察大隊員警依據現場圖、交通事故談話紀錄表等資料研判後
    ，以受處分人有違反道路交通管理處罰條例之規定，舉發「
    汽車駕駛人駕駛汽車肇事致人受傷而逃逸者」之違規，嗣受
    處分人於應到案日期前向原處分機關即臺北市交通事件裁決
    所提出申訴，經原處分機關函請舉發單位調查結果，仍認受
    處分人有前開違規行為，乃依道路交通管理處罰條例道路交
    通管理處罰條例第62條第4項、第67條第3項及違反道路交通
    管理事件統一裁罰基準表之規定，裁處受處分人罰鍰6,000
    元，並吊銷駕駛執照及1年內禁考等語。
三、受處分人異議意旨略以：我每個禮拜天下午5點後都會去永
    吉國小打羽毛球，約11點至12點回家休息，此習慣約有10年
    了，異議人曾在98年5月10日因去打球，將車子停在住家附
    近而被拖吊，是此事件剛好在我不使用車輛的時段發生。又
    證人所述不合常理，若於路口人行道碰撞行人，車輛尚未過
    馬路，應不會證述說闖紅燈。另事故發生時證人行車方向之
    號誌為綠燈，且肇事車輛於現場停留約十秒，何以於此期間
    內會無法開抵肇事現場看清車號，異議人無法接受，該案證
    人可能是看錯或記錯，爰提起本件異議，請求撤銷原處分云
    云。
四、經查，本件受處分人因同一行為涉犯刑法第185條之4肇事致
    人受傷而逃逸之公共危險罪嫌，經臺灣臺北地方法院檢察署
    98年度偵字第7180號案件起訴，目前經本院98年度交訴字38
    號案件審理中，而該案尚未有結果，有受處分人之臺灣高等
    法院被告前案紀錄表、臺灣臺北地方法院檢察署98年度偵字
    第1780號起訴書在卷可參。揆諸上開說明，受處分人肇事致
    人受傷而逃逸之刑事案件，須有行政罰法第26條第2項所規
    定法院為無罪、免訴、不受理之裁判確定者，始得依違反行
    政法上義務規定裁處之。然原處分機關於98年6月26日所為
    之上開裁處，顯係於本件受處分人肇事致人受傷而逃逸之刑
    事案件是否最終確定其免於受刑事處罰仍屬未明之際，即已
    逕為裁決，是原處分機關依道路交通管理處罰條例第62條第
    4項裁處異議人罰鍰6,000元部分，顯與行政罰法第26條第2
    項之規定意旨有違，難認允當，為免一事二罰，應由本院依
    法撤銷之。至原處分機關對受處分人另為吊銷駕駛執照及1
    年內禁考之處分部分，固屬行政罰法第2條第1款所規定限制
    或禁止行為處分之其他種類行政罰，依行政罰法第26條第1
    項但書之規定，得先行裁處之。惟衡諸法院依照刑事訴訟法
    所定程序，就犯罪構成要件事實依據嚴格證明法則所為之認
    定，應較行政機關之認定更能達實體真實發現之目的，且就
    受處分人之財產權、自由權及正當法律程序等相關憲法明列
    之基本權更能有周全而完整之保障。查原處分機關所為吊銷
    受處分人駕駛執照及1年內禁考之處分，既同以受處分人是
    否確有駕車肇事致人受傷而逃逸之行為為裁罰依據，而該事
    實之有無尚待法院依據刑事訴訟程序確定，基於受處分人相
    關憲法權利之保障，自以法院就該項事實之有無為審認後再
    行決定為宜。是原處分機關認受處分人所有之營業一般小客
    車有前揭違規行為，而先行依道路交通管理處罰條例第62條
    第4項、第67條第3項規定，裁處受處分人「吊銷駕駛執照，
    1年內禁考」之部分，自難認允當，應由本院將此部分撤銷
    ，待受處分人所涉之公共危險案件經本院審理之結果，再由
    原處分機關另行依法處理。
五、綜上所述，原處分機關以受處分人前揭時、地，有「汽車駕
    駛人駕駛汽車肇事致人受傷而逃逸者」之違規行為，而依道
    路交通管理處罰條例道路交通管理處罰條例第62條第4項、
    第67條第3項及違反道路交通管理事件統一裁罰基準表之規
    定，裁處受處分人罰鍰6,000元，並吊銷駕駛執照及1年內禁
    考，自有未洽，應由本院將原處分撤銷。
據上論斷，應依道路交通案件處理辦法第20條前段，裁定如主文
。
中    華    民    國    98    年    8     月    31    日
                  交通法庭法  官  李宜娟
上正本證明與原本無異。
如不服本裁定，應於裁定送達後5日內向本院提出抗告狀。
                          書記官  張華瓊
中    華    民    國    98    年    9     月    3     日


司法院資訊處製作；財團法人民間司法改革基金會備份。
